【裁判字號】    98,易,2125
【裁判日期】    981113
【裁判案由】    傷害
【裁判全文】
臺灣板橋地方法院刑事判決              98年度易字第2125號
公  訴  人  臺灣板橋地方法院檢察署檢察官
被      告  乙○○
            丙○○
上列被告因傷害案件，經檢察官提起公訴（九十七年度調偵字第
一四八二號），本院判決如下：
    主  文
乙○○共同傷害人之身體，處拘役伍拾伍日，如易科罰金，以新
臺幣壹仟元折算壹日。
丙○○傷害人之身體，處有期徒刑肆月，如易科罰金，以新臺幣
壹仟元折算壹日，扣案之瑞士刀壹把，沒收之。
    事  實
一、乙○○與丙○○原有債務糾紛，丙○○於民國九十七年三月
    十三日下午一時許，至臺北縣板橋市○○路○段六○八巷內
    之「板橋陀清堂」對面之停車場，向乙○○追討欠款，丙○○因乙○○無意清償，互相間因債務問題而發生爭執，乙○○竟基於共同傷害之犯意聯絡，與在場不詳姓名約七、八名
    成年男子，徒手或持不明物件，毆打丙○○，致丙○○受有
    手指開放性傷口、頭皮開放性傷口、臉、頭皮及頸之挫傷及
    身體多處擦傷等傷害；丙○○於同日下午九時許，再回到上
    址「板橋陀清堂」內，因認下午被毆時甲○○（乙○○之堂
    兄）在場，而心生不滿，竟基於傷害之犯意，持隨身攜帶之
    瑞士刀一把，刺向甲○○之腹部，致甲○○受有腹部穿刺傷
    併胃穿孔之傷害，丙○○隨即逃離現場，並將所有之瑞士刀
    遺落在現場，嗣經報警後於同日下午十時許為警在上址扣得
    上揭瑞士刀一把，並循線查知上情。
二、案經丙○○、甲○○訴由臺北縣政府警察局海山分局移送臺
    灣板橋地方法院檢察署檢察官偵查起訴。
    理  由
壹、程序方面：
    按被告以外之人於審判外之陳述，雖不符前四條之規定，而
    經當事人於審判程序同意作為證據，法院審酌該言詞陳述或
    書面陳述作成時之情況，認為適當者，亦得為證據。當事人
    、代理人或辯護人於法院調查證據時，知有第一百五十九條
    第一項不得為證據之情形，而未於言詞辯論終結前聲明異議
    者，視為有前項之同意，刑事訴訟法第一百五十九條之五定
    有明文，查卷附之中英醫療社團法人中英醫院乙種診斷書、
    被告丙○○受傷之照片三紙、亞東紀念醫院診斷證明書、臺
    北縣政府警察局海山分局扣押物品目錄表、扣案物照片二紙
    及現場照片六紙等非供述證據，查無違法取證之情事，當事
    人等對該等證據之證據能力於本院審理中均表示無意見，於
    本院辯論終結後，亦未聲明異議，本院認書面陳述作成時之
    情況，認為適當，依上揭規定，自均具有證據能力。
貳、實體方面：
一、訊據被告乙○○、丙○○，被告乙○○對於在事實欄所載之
    時、地與被告丙○○因債務問題而發生爭執一事固不否認，
    被告丙○○對於攜帶瑞士刀至事實欄所載之地點，與告訴人
    甲○○互毆，並使用瑞士刀刺告訴人之腹部等事實亦供認之
    ，惟均矢口否認有傷害犯行，被告乙○○辯稱：當天係被告
    丙○○至上址「板橋陀清堂」打伊，伊才出手推被告丙○○
    ，並以雙手保護伊身體云云；被告丙○○則辯稱：伊未傷害
    告訴人，伊與告訴人發生互毆，告訴人才受傷，至於刀如何
    刺到告訴人，伊已經忘記了云云。經查：
  (一)事實欄所載被告乙○○傷害丙○○之犯行，除據被告乙○○
    於警詢、偵查中均供承：伊與被告丙○○在停車場內打架等
    語（見九十七年度偵字第一一四七一號卷第十九頁、六十五
    頁），被告丙○○於本院審理中亦證稱：伊之前過年時，經
    堂弟介紹借款十五萬元予被告乙○○，並要讓伊賺一些利息
    ，當時約定農曆年初五還款，但是後來被告乙○○僅還二千
    元，就一直延到案發當天下午，伊去找被告乙○○，當時被
    告乙○○希望錢可以還少一些，伊不答應，之後即來了七、
    八個人打伊，被告乙○○就是拿著一個黑黑的東西打伊，打
    完之後又跟伊講價錢，伊受有手指開放性傷口、頭皮開放性
    傷口、臉、頭皮及頸之挫傷及身體多處擦傷等傷害等語明確
    ，並有在場之證人甲○○所證：當時被告二個人，就是互相
    推來推去，伊就過去勸架，勸架之後被告等就停止了等語可
    證，復有被告丙○○提出之中英醫療社團法人中英醫院乙種
    診斷書一紙及被告丙○○受傷照片三紙、現場照片四紙可供
    佐證；事實欄所載被告丙○○傷害告訴人之犯行，除據被告
    丙○○供承明確外，亦據告訴人於本院審理時結證稱：當時
    案發地點是在「板橋陀清堂」位置在華江橋下，被告丙○○
    下午九點多到陀清堂來，當時被告丙○○手上拿著瑞士刀，
    當天下午被告丙○○與乙○○打架時，伊有去勸架所以彼此
    認識，當時被告丙○○一進來就直接拿刀子刺伊，並造成伊
    受有腹部穿刺傷併胃穿孔之傷害等語，並有卷附亞東紀念醫
    院診斷證明書一紙、臺北縣政府警察局海山分局扣押物品目
    錄表、扣案物照片二紙及現場照片六紙等可按，且有扣案之
    瑞士刀一把足供佐證。
  (二)按正當防衛必須對現在不法之侵害始得為之，侵害業已過去
    ，即無正當防衛可言。至彼此互毆，又必以一方初無傷人之
    行為，因排除對方不法之侵害而加以還擊，始得以正當防衛
    論，故侵害已過去後之報復行為，與無從分別何方為不法侵
    害之互毆行為，均不得主張防衛權，此有最高法院八十年度
    台上字第一六二九號判決足供參照。查被告乙○○與丙○○
    係互相毆打對方，除經被告乙○○於警詢、偵查中自承：「
    打架」等語外，核與證人甲○○所證相符，是被告乙○○就
    所為傷害之犯行，難認可主張正當防衛而免責；又被告丙○○既於本院初訊時供承：確有與告訴人互打，又持瑞士刀刺
    告訴人等語，雖之後再辯稱：如何刺或有無刺告訴人等節均
    已忘記云云，惟告訴人所受之傷害確係因被告丙○○持瑞士
    刀所為，已經據告訴人證述明確，並有上揭驗傷診斷證明書
    足考，被告丙○○空言辯稱未傷害告訴人云云，無非圖免罪
    責強辯之詞，綜上，被告等之辯詞均不足取，事實已經明確
    ，犯行均堪認定，應依法論科。
二、核被告乙○○、丙○○所為，均係犯刑法第二百七十七條第
    一項之普通傷害罪。被告乙○○與在場年籍不詳之成年男子
    間，就傷害被告丙○○之犯行，有犯意聯絡，及行為分擔，
    均為共同正犯。爰審酌被告等人，被告丙○○與告訴人間素
    無仇怨，僅因被告等間之欠款糾紛，便各自基於傷害犯意，
    逕以暴力互相對待，致被告丙○○、告訴人分別受有如上輕
    重不同之傷勢，及被告丙○○持用瑞士刀犯罪之手段，被告
    等於犯罪後迄未和解，犯後亦均毫無悔改之意等一切情狀，
    分別量處如主文所示之刑，以資警惕，並各諭知易科罰金之
    折算標準。末查，扣案被告丙○○所有持用傷害告訴人之瑞
    士刀一把，係供被告丙○○犯罪所用之物，業據其供承在卷
    ，應依刑法第三十八條第一項第二款之規定，沒收之。
據上論斷，應依刑事訴訟法第二百九十九條第一項前段，刑法第
二十八條、第二百七十七條第一項、第四十一條第一項前段、第
三十八條第一項第二款，刑法施行法第一條之一，判決如主文。
本案經檢察官黃怡華到庭執行職務。
中    華    民    國    98    年    11    月    13    日
                  臺灣板橋地防法院刑事第十六庭
                               法  官  王綽光
以上正本證明與原本無異
如不服本判決，應於判決送達後10日內敘明上訴理由，向本院提
出上訴狀 (應附繕本) ，上訴於臺灣高等法院。其未敘述上訴理
由者，應於上訴期間屆滿後20日內向本院補提理由書「切勿逕送
上級法院」。
                                書記官  許清秋
中    華    民    國    98    年    11    月    17    日
附錄本案論罪科刑法條全文：
中華民國刑法第277條
（普通傷害罪）
傷害人之身體或健康者，處3 年以下有期徒刑、拘役或1 千元以
下罰金。
犯前項之罪因而致人於死者，處無期徒刑或7 年以上有期徒刑；
致重傷者，處3 年以上10年以下有期徒刑。


司法院資訊處製作；財團法人民間司法改革基金會備份。
